臺灣高等法院臺中分院刑事判決　　　　　　　　　　九十年度上訴字第一九二五號
　　上　訴　人
　　即　被　告　戊○○
　　選任辯護人　吳中和
右列被告因偽造文書等案件，不服臺灣臺中地方法院中華民國九十年八月十六日第一
審判決（案號：八十九年度訴字第二四二○號；起訴案號：臺灣臺中地方法院檢察署
八十九年度偵字第一三七二七號、一四七七一號），提起上訴，本院判決如左：
    主  文
原判決關於戊○○部分撤銷。
戊○○共同連續行使偽造私文書，足以生損害於他人，處有期徒刑拾月。附表一編號
一、二、三、四、五、六號所示之申請書上被冒名人之署押各壹枚及扣案ＡＬＰＨＡ
—ＣＡＬＺ0000000000號呼叫器壹台，均沒收。
    事  實
一、戊○○曾因犯竊盜罪，經原審法院判處有期徒刑七月，緩刑三年，於民國（下同
    ）八十八年七月二十四日確定，現仍在緩刑期間。因謝清柏（同案被告，已判決
    確定）於八十八年四月間，在臺中市○○路○段九十六號前拾得甲○○之國民身
    分證（身分證統一編號為Ｚ000000000號，係甲○○所遺失之物品）一
    枚，竟意圖為自己不法之所有，將該身分證侵占入己。嗣謝清柏復與友人周林旋
    （五十五年四月四日生，身分證字號Ｚ000000000號，尚未提起公訴）
    共同基於意圖行使偽造私文書及詐欺得利之不法利益之概括犯意聯絡，於八十八
    年五月間，在臺中市○○路，由謝清柏將前開拾得之甲○○身分證及由周林旋所
    持有之乙○○之國民身分證（身分證統一編號：Ｚ000000000號，於八
    十八年四月中旬，在臺中市區所遭竊）、丙○○之國民身分證（身分證統一編號
    ：Ｚ000000000號）及己○○之重型機車駕駛執照（駕照號碼：Ｚ00
    0000000號）各一枚共同交予知情之戊○○收受，使戊○○基於上開共同
    概括犯意聯絡，由戊○○連續於如附表一所示之時間，在臺中市○○○街一三五
    號一樓四室之白鴿通訊精品量販店內，分別假冒甲○○、乙○○、丙○○三人之
    名義，並利用不知情之經銷商人員偽填行動電話門號及呼叫器門號之申請書，並
    偽簽甲○○、乙○○、丙○○三人之署押於附表一編號一、二、三、四、五、六
    號申請書上以偽造申請書，持以申請如附表一編號一、二、三、四、五、六號之
    行動電話、呼叫器門號共六門，使東信電訊股份有限公司（以下簡稱東信公司）
    及聯華電信股份有限公司（以下簡稱聯華公司）陷於錯誤，而提供前開門號使用
    之通訊服務，足以生損害於甲○○、乙○○、丙○○三人及東信公司、聯華公司
    查核用戶之正確性及使用行動電話、呼叫器門號通訊管理之正確性。並分別連續
    於八十八年七月二十九日起至八十九年二月十四日止，使用如附表一編號一、二
    、三、四號之行動電話，向東信公司詐取使用行動電話通訊之不法利益新臺幣（
    下同）七千五百三十一元、九千四百零四元、四千八百九十七元、一萬一千五百
    零六元；連續於八十八年七月二十九日起至九十年十月五日止，使用如附表一編
    號五、六號之呼叫器，向聯華公司詐取使用呼叫器通訊之不法利益一千三百五十
    元、一千三百五十元，合計三萬六千零百三十八元。嗣於八十九年二月一日十五
    時三十分許，經警在戊○○位於臺中市北屯區○○○街五十二之三號住處，查獲
    戊○○持有前開遺失或遭竊之身分證件，並扣得乙○○、丙○○、甲○○三人之
    國民身分證，及己○○之重型機車駕駛執照，循線調查始知悉上情。
二、案經臺中市警察局第五分局報請臺灣臺中地方法院檢察署檢察官偵查起訴。
    理  由
一、訊據上訴人即被告戊○○（以下簡稱被告）固供承曾經從同案被告謝清柏與周林
    旋處取得乙○○、丙○○、甲○○三人之國民身分證，及己○○之重型機車駕駛
    執照，惟否認有偽造文書、詐欺等犯行，辯稱：伊以為前開證件係謝清柏所經營
    之快餐店內員工的，附表所示之門號也全部不是伊去申請的云云。經查：
　(一)被告於如附表一編號一至六所示之時間，至白鴿通訊行申請行動電話、呼叫器之
    事實，業據被告於九十年一月十六日原審審理時供稱，卷附申請書中有全弘通信
    臺中營業所陳秋傑店章是伊所申辦，並於九十年二月十三日原審審理時供稱，伊
    都是送到白鴿通信行去辦理的，並交予同案被告謝清柏使用云云（見原審卷第七
    五頁、第八七頁），至為明確，且以如附表一編號六所示丙○○之國民身分證假
    冒丙○○名義申請聯華ＡＬＰＨＡ—ＣＡＬＺ0000000000號門號及呼
    叫器一台，係經警於同案被告謝清柏身上所當場查扣，此有臺中市警察局第五分
    局臨檢紀錄表附卷可憑（見偵字第一四七七一號卷第六六頁），此外，復有前開
    附表一編號一至六之申請書各一紙附卷可憑（見原審卷第五四至六二頁），堪信
    被告於原審審理時所為此部分之自白為真實可採。
　(二)同案被告謝清柏雖於偵查時辯稱：甲○○之身分證係由周林旋所拿走，並將之交
    給戊○○，故戊○○所持有之所有身分證件應都係由周林旋交予戊○○去申請門
    號的云云；惟查，右揭犯罪事實，業據同案被告謝清柏於偵查時供承：（問：你
    為何撿到甲○○之身分證件，未交給警察機關，而交給戊○○？）因為當時剛撿
    到，戊○○也來找我，我一時沒想到利害關係，才將甲○○之身分證件交給戊○○云云（見偵字第一四七七一號卷第七二頁），核與被告戊○○於偵查時供陳：
    （問：為何拿甲○○之身分證去申請遠傳門號？）‧‧‧謝清柏有叫我去申請聯
    華公司0000000000號呼叫器門號‧‧‧。（問：謝清柏與周林旋是同
    一夥的？）對。（問：是他們兩人共同交給你的？）是，他們二人共同將身分證
    交給我去申請門號的云云（見偵字第一三七二七號卷第八二頁背面），大致相符
    ，並據被害人甲○○、乙○○之胞兄林東亮於警訊時指訴甚詳（見同上卷第一二
    、五四頁），參以同案被告謝清柏持丙○○之身分證申請呼叫器及門號使用，已
    如前述，益徵被告與同案被告謝清柏、周林旋有共同詐欺得利及行使偽造私文書
    之犯意聯絡無疑。此外，復有贓物保管收據二紙、扣押物品清單、臺中市警察局
    第五分局臨檢記錄表，東信電訊行動電話資料查詢表、聯華電信警調單位回覆函
    各一份，及丙○○、甲○○、乙○○國民身分證各一紙及如附表一編號一至六所
    示申請書附卷可憑（見同上卷第九○頁及偵字第一四七七一號卷第三七至五八頁
    ），復查如附表一編號一、二、五、六、七所示之行動電話或呼叫器之帳寄地址
    均為臺中市○○路○段九十六號謝清柏與周林旋所經營之快餐店，其中如附表一
    編號三、四之申請書上帳單地址雖然非前開地址，惟其聯絡電話均係（０４）0
    000000，與前開附表一編號一、二、五、六、七所示之聯絡電話相同，是
    以前開電話或呼叫器均係由同案被告謝清柏或周林旋使用或經由其交予他人使用
    ，足堪認定，同案被告謝清柏所辯，要屬事後卸責之詞，不足採信。
　(三)被告於偵查時對於右揭明知謝清柏與周林旋所交付之甲○○、丙○○、乙○○身
    分證及己○○重型機車駕照，係分由謝清柏、周林旋二人所拾得並侵占入己或來
    路不明之贓物，卻仍予以收受，並與渠二人基於共同偽造文書之概括犯意聯絡，
    持前開身分證先後於如附表一所示之時地申請如附表一編號一至六之行動電話及
    呼叫器門號共六門等情坦認不諱（見偵字第一三七二七號卷第七二、七三、八二
    、八三頁），核與被害人甲○○、乙○○之胞兄林東亮於警訊中指訴情節相符，
    並有贓物保管收據二紙、扣押物品清單、臺中市警察局第五分局臨檢紀錄表、東
    信電訊行動電話號碼資料查詢表、和信電訊股份有限公司、聯華電信警調單位回
    覆函各一份及丙○○、甲○○、乙○○國民身分證及己○○重型機車駕駛執照影
    本各一紙附卷可稽（見同上卷第一四至二九、六○至六三頁），雖被告翻異前詞
    於原審及本院審理時辯稱、前開申請書均不是其所申請，惟其於偵查及原審審理
    初訊時均稱前開申請書之署押係其所為（見同上卷第七三頁及原審卷第七五頁）
    。雖被告於原審審理時復一度供稱是將身分證全部拿給別人，沒有寫過客戶資料
    ，也沒有簽名，或供稱係以代理人之名義簽名於申請書上云云，惟查如附表一編
    號一至六所示之申請書上並無載明以代理人之旨簽名之文字，且目前辦理行動電
    話及呼叫器之各電訊公司經銷商各門市部，是否要求本人親自在申請書上填寫資
    料或簽名均無從查核，業據崇揚科技負責人即證人許崇鎮於原審審理時證稱其會
    要求經銷商核對身分證，也會要求代辦人簽名，但經銷商有無做到，伊不會檢查
    云云（見原審卷第一六八頁），再參以如附表一編號一之申請書從頭到尾筆順均
    相同，應為同一人所書寫，且各申請書上甲○○、丙○○等簽名均不同，顯非同
    一人所為，是以堪認被告於九十年二月十三日原審審理時供稱，伊把身分證拿給
    通訊行，全部由通訊行處理，沒有在客戶欄內簽名云云，為可採。
　(四)被告已於偵查及原審審理時坦承收受贓物及行使偽造私文書犯行，核與前開附表
    編號一至六所示申請書上所載資料相符，且其中一呼叫器又在同案被告謝清柏身
    上查獲，乙○○、丙○○、甲○○三人之國民身分證，及己○○之重型機車駕駛
    執照，均在被告之住處查獲，被告與同案被告謝清柏二人於如附表一編號一至六
    所示之時地偽造他人之申請書並持以行使，自足以使東信公司、聯華公司誤認為
    申請書為各該被冒名之人所申請，而對各該被冒名人追償電信費用，並生損害於
    甲○○、乙○○、丙○○三人及東信公司、聯華公司查核用戶之正確性及使用行
    動電話、呼叫器門號通訊管理之正確性。
　(五)被告分別連續於八十八年七月二十九日起至八十九年二月十四日止，使用如附表
    一編號一、二、三、四號之行動電話，向東信公司詐取使用行動電話通訊之不法
    利益新臺幣（下同）七千五百三十一元（二千二百零四元、一千六百零三元、三
    千七百二十四元），九千四百零四元（五千四百八十七元、八百四十六元、三千
    零七十一元），四千八百九十七元（七百七十四元、四千一百二十三元），一萬
    一千五百零六元（七百七十四元、三千七百九十一元、二千九百七十三元、五百
    元、五百元、四百六十八元、二千五百元）；連續於八十八年七月二十九日起至
    九十年十月五日止，使用如附表一編號五、六號之呼叫器，向聯華公司詐取使用
    呼叫器通訊之不法利益一千三百五十元、一千三百五十元，合計三萬六千零百三
    十八元，分別有東信公司及聯華公司繳費通知單在卷可稽（見本院卷第七十二至
    八十六頁、八十九、九○頁）。
　(六)綜上，被告上開所辯，為卸責之詞，委無足採。本案事證已臻明確，被告犯行，
    洵堪認定。
二、核被告所為，係犯刑法第三百四十九條第一項之收受贓物罪、刑法第三百三十九
    條第二項之詐欺得利罪及刑法第二百十條、第二百十六條行使偽造私文書罪；被
    告於附表一編號一至六所示之時間，偽造丙○○、甲○○、乙○○之署押為偽造
    私文書之部分行為；又偽造私文書復持以行使，偽造之低度行為應為行使之高度
    行為所吸收，均不另論罪，被告行使偽造私文書犯行，係利用不知情之通訊行人
    員所為，為間接正犯。又被告與謝清柏、周林旋三人間，就行使偽造私文書、詐
    欺得利之犯行，有犯意聯絡及行為分擔，均為共同正犯，被告先後六次行使偽造
    私文書及多次詐欺得利之行為，時間緊接，犯構成要件相同之罪名，顯係基於概
    括犯意反覆為之，均為連續犯，各以一罪論。又被告之收受贓物罪、行使偽造私
    文書及詐欺得利三罪間，有方法結果之牽連關係，為牽連犯，應從一重之行使偽
    造私文書罪處斷。公訴人雖未起訴被告涉犯刑法第三百三十九條第二項之詐欺得
    利犯罪事實，惟此部分與公訴人起訴部分，有牽連犯之裁判上一罪關係，法院自
    得併予審理，併此敘明。
三、原審為科刑之判決，固非無見。惟查：(一)被告行使偽造私文書損害之對象，除乙○○、甲○○、丙○○三人及東信公司、聯華公司外，不包括遠傳公司；(二)原判
    決未具體認定被告分別向東信公司、聯華公司詐欺得利之金額，以上均有未洽。
    被告上訴意旨，仍執前詞，否認犯罪，指摘原判決不當，雖無理由。惟原判決此
    部分既有上開可議之處，仍應由本院將原判決此部分撤銷改判，爰審酌被告有前
    科紀錄、意圖混亂通訊管理、圖得不法利益之金額尚非鉅、犯罪次數、時間、犯
    後之態度等一切情狀，仍量處如主文第二項所示之刑，以資懲儆。被告於附表一
    編號一至六所示行動電話、呼叫器申請書上所偽造之丙○○、甲○○、乙○○三
    人簽名，乃偽造之署押，應依刑法第二百十九條之規定，不問屬於犯人與否，沒
    收之，扣案ＡＬＰＨＡ—ＣＡＬＺ0000000000號呼叫器一台為同案被
    告謝清柏所有供犯罪所用之物，業據同案被告謝清柏供稱該機台為其所有明確，
    依刑法第三十八條第一項第二款規定，沒收之，其餘供使用如附表二所示門號之
    行動電話或呼叫器，是否為同案被告謝清柏所有，尚不能證明，爰不為沒收之諭
    知，附此敘明。
四、公訴人另以被告與同案被告謝清柏二人共同於附表二及附表一編號七所示之時間
    、地點，偽造行動電話申請書並行使之，亦有犯行使偽造私文書罪嫌云云。固據
    被告於偵查時自白不諱，惟查：
　(一)前開自白是在原審尚未提示本件申請書時所為，且如附表二所示之行動電話或呼
    叫器或帳寄地址並非同案被告謝清柏之營業地址，聯絡電話亦非0000000
    號，或並非由白鴿通信行代辦，尚難認被告前開偵查時之自白與事實相符，遽認
    定被告亦有行使偽造前開申請書之犯行。
　(二)本件附表一編號七之行動電話係同案被告謝清柏所經營之快餐店所訂中國時報之
    贈品，業據謝清柏於原審供稱，臺中市○○路○段九十六號確係伊所經營之快餐
    店之營業址，核與證人郭瑞和於原審到庭結證明確，且謝清柏復自承甲○○之身
    分證係伊所拾得，堪信前開附表一編號七之行動電話係由被告謝清柏單獨申請，
    是亦不能認定被告有此部分之行使偽造私文書犯行。
　(三)綜上，被告被訴此部分犯罪，尚屬不能證明（告訴人對此部分，是否涉犯詐欺得
    利罪，未據起訴，而被告既不成立此部分之行使偽造私文書罪，自無牽連涉犯詐
    欺得利罪可言，因之，對此部分未起訴之詐欺得利罪，不予論述），原應為無罪
    之諭知，惟因與科刑判決部分有連續犯裁判上一罪關係，故不另為無罪之諭知，
    併此明。
五、同案被告謝清柏部分，業已確定，不另論列。
六、據上論斷，應依刑事訴訟法第三百六十九條第一項前段、第三百六十四條、第二
    百九十九條第一項前段，刑法第二十八條、第五十六條、第二百十六條、第二百
    十條、第三百三十九條第二項、第三百四十九條第一項、第五十五條、第二百十
    九條、第三十八條第一項第二款，罰金罰鍰提高標準條例第一條前段，判決如主
    文。
本案經檢察官丁○○到庭執行職務。
中      華      民      國　  九十一     年      六       月    十九    日
                              　　臺灣高等法院臺中分院刑事第一庭
                                      　審判長法  官　陳　紀　綱
                                              法　官  方  艤  駐
                                              法　官　陳　登　源
右正本證明與原本無異。
如不服本判決應於收受送達後十日內向本院提出上訴書狀，其未敘述上訴之理由者並
得於提起上訴後十日內向本院補提理由書（均須按他造當事人之人數附繕本）。
                                              書記官  林  桂  鳳
中      華      民      國　  九十一     年      六       月    二十    日
附錄論罪科刑主要法條
刑法第二百十條：
偽造、變造私文書，足以生損害於公眾或他人者，處五年以下有期徒刑。
刑法第二百十六條：
行使第二百十條至第二百十五條之文書者，依偽造、變造文書或登載不實事項或使登
載不實事項之規定處斷。
刑法第三百三十九條第一項、第二項
意圖為自己或第三人不法之所有，以詐術使人將本人或第三人之物交付者，處五年以
下有期徒刑、拘役或科或併科一千元以下罰金。
以前項方法得財產上不法之利益或使第三人得之者，亦同。
刑法第三百四十九條第一項：
收受贓物者，處三年以下有期徒、拘役或五百元以下罰金。
                                                              　　　　　Ｆ
附表一
┌─┬──────┬───────────┬─────┬──────┐
│  │  申請時間  │ 電訊股份有限公司名稱 │被冒名之人│   門號     │
├─┼──────┼───────────┼─────┼──────┤
│一│ 88年9月7日 │ 東信電訊股份有限公司 │乙○○    │ 0000000000 │
├─┼──────┼───────────┼─────┼──────┤
│二│ 88年9月7日 │ 同右                 │同右      │ 0000000000 │
├─┼──────┼───────────┼─────┼──────┤
│三│ 88年7月29日│ 同右                 │甲○○    │ 0000000000 │
├─┼──────┼───────────┼─────┼──────┤
│四│ 88年7月29日│ 同右                 │丙○○    │ 0000000000 │
├─┼──────┼───────────┼─────┼──────┤
│五│ 88年7月29日│ 聯華電訊股份有限公司 │甲○○    │ 0000000000 │
├─┼──────┼───────────┼─────┼──────┤
│六│ 88年7月30日│ 同右                 │丙○○    │ 0000000000 │
├─┼──────┼───────────┼─────┼──────┤
│七│ 88年8月17日│ 遠傳電訊股份有限公司 │甲○○    │ 0000000000 │
└─┴──────┴───────────┴─────┴──────┘
附表二
┌─┬──────┬───────────┬─────┬──────┐
│  │申請時間    │電訊股份有限公司名稱  │被冒名之人│   門號     │
├─┼──────┼───────────┼─────┼──────┤
│一│88年5月9日  │遠傳電訊股份有限公司  │丙○○    │ 0000000000 │
├─┼──────┼───────────┼─────┼──────┤
│二│89年1月6日  │同右                  │甲○○    │ 0000000000 │
├─┼──────┼───────────┼─────┼──────┤
│三│88年8月7日  │台灣大哥大電訊股份有  │丙○○    │ 000000000  │
│  │            │限公司                │          │            │
├─┼──────┼───────────┼─────┼──────┤
│四│88年8月10日 │同右                  │丙○○    │ 0000000000 │
├─┼──────┼───────────┼─────┼──────┤
│五│88年6月27日 │東信電訊股份有限公司  │同右      │ 0000000000 │
├─┼──────┼───────────┼─────┼──────┤
│六│88年6月1日  │和信電訊股份有限公司  │甲○○    │ 0000000000 │
└─┴──────┴───────────┴─────┴──────┘
                                                              　　　　　Ｆ
